【裁判字號】    98,易,766
【裁判日期】    980707
【裁判案由】    傷害
【裁判全文】
臺灣臺中地方法院刑事判決  98年度易字第766號
公  訴  人  臺灣臺中地方法院檢察署檢察官
被      告  丙○○
上列被告因傷害案件，經檢察官聲請簡易判決處刑（九十七年度
偵字第二五四七四號），本院臺中簡易庭認不宜逕以簡易判決處
刑，移由刑事庭改依通常程序審理（九十七年度中簡字第三八八
四號），本院判決如下：
    主    文
丙○○共同傷害人之身體，處有期徒刑參月，如易科罰金，以新
臺幣壹仟元折算壹日。扣案木製棒球棍壹支，沒收。
    事    實
一、丙○○於民國九十七年八月二十八日凌晨零時四十分前某時
    許，受黃晟維、甲○○（均由檢察官另行偵辦）之邀約，欲
    前往尋仇打架，丙○○應允後，即與甲○○及其它真實姓名
    、年籍資料不詳之成年男子共乘四部汽車，約十三人（連同
    丙○○在內），於路途中丙○○收受甲○○交付之木製棒球
    棍一支，以作為傷害行為之用，嗣於九十七年八月二十八日
    凌晨零時四十分許，上揭四部汽車共十三人抵達臺中縣霧峰
    鄉○○路與萊園路口之統一超商前，即共同基於傷害他人身
    體之犯意聯絡，分持棒球棍共同追攝並毆打乙○○，致乙○○受有頭部外傷併頭皮撕裂傷、左手第三掌骨骨折、胸部挫
    傷等傷害，嗣經警據報前往現場處理，並扣得前揭共犯所有
    ，而由丙○○持有供傷害行為所用之木製棒球棍一支。
二、案經乙○○訴由臺中縣警察局霧峰分局報請臺灣臺中地方法
    院檢察署檢察官偵查起訴。
    理    由
壹、程序方面：
一、按刑事訴訟法第一百五十九條第一項規定：「被告以外之人
    於審判外之言詞或書面陳述，除法律有規定者外，不得作為
    證據。」其立法意旨，乃在於確保被告之反詰問權。同法第
    一百五十九條之五第一項規定：「被告以外之人於審判外之
    陳述，雖不符前四條之規定（同法第一百五十九條之一至第
    一百五十九條之四），而經當事人於審判程序同意作為證據
    ，法院審酌該言詞陳述或書面陳述作成時之情況，認為適當
    者，亦得為證據。」同法條第二項規定：「當事人、代理人
    或辯護人於法院調查證據時，知有刑事訴訟法第一百五十九
    條第一項不得為證據之情形，而未於言詞辯論終結前聲明異
    議者，視為有前項之同意。」其立法意旨，則在於確認當事
    人對於傳聞證據有處分權，得放棄反對詰問權，同意傳聞證
    據可作為證據；但因我刑事訴訟法尚非採澈底之當事人進行
    主義，乃又限制以法院認為適當者，始得為證據。因此，當
    事人同意或依法視為同意某項傳聞證據作為證據使用者，實
    質上即表示有反對詰問權之當事人已放棄其反對詰問權，如
    法院認為適當，不論該傳聞證據是否具備刑事訴訟法第一百
    五十九條之一至第一百五十九條之四所定情形，均容許作為
    證據；換言之，當事人放棄對原陳述人行使反對詰問權者，
    屬於證據傳聞性之解除行為，如法院認為適當，即容許該傳
    聞證據作為證據，不以未具備刑事訴訟法第一百五十九條之
    一至第一百五十九條之四所定情形為前提，非常上訴意旨認
    以未具備該等情形為前提，尚有誤解。又法院於何種情況，
    得認為適當，應審酌該傳聞證據作成時之情況，如該傳聞證
    據之證明力明顯過低或係違法取得，即得認為欠缺適當性；
    惟是否適當之判斷，係以當事人同意或視為同意為前提，即
    當事人已無爭議，故法院除於審理過程中察覺該傳聞證據之
    作成欠缺適當性外，毋庸特別調查，而僅就書面記載之方式
    及其外觀審查，認為無問題而具有適當性即可，最高法院九
    十七年度臺非字第五號判決意旨參照。又前揭同法第一百五
    十九條之五第二項規定，乃係基於證據資料愈豐富，愈有助
    於真實發現之理念，酌採當事人進行主義之證據處分權原則
    ，並強化言詞辯論主義，透過當事人等到庭所為之法庭活動
    ，在使訴訟程序順暢進行之要求下，承認傳聞證據於一定條
    件內，得具證據適格。此種「擬制同意」，因與同條第一項
    之明示同意有別，實務上常見當事人等係以「無異議」或「
    沒有意見」表示之，斯時倘該證據資料之性質，已經辯護人
    閱卷而知悉，或自起訴書、原審判決書之記載而了解，或偵
    、審中經檢察官、審判長、受命法官、受託法官告知，或被
    告逕為認罪答辯或有類似之作為、情況，即可認該相關人員
    於調查證據之時，知情而合於擬制同意之要件，亦有最高法
    院九十六年度臺上字第四一七四號判決意旨可資參照。
二、查被告丙○○對於本判決所引用之下列各項證據方法之證據
    能力，於本院審理時均表示無意見而不爭執其證據能力（本
    院卷第七、四十五頁），視為有刑事訴訟法第一百五十九條
    之五第一項之同意，揆諸前開說明，該等被告以外之人於審
    判外所為言詞或書面陳述，其證據傳聞性已解除；且由本院
    歷次審理過程觀之，並未察覺前開傳聞證據之作成欠缺適當
    性，另由該等傳聞證據之筆錄或文書記載方式及其外觀審查
    ，其等之作成時之情況亦無問題而有適當性，依刑事訴訟法
    第一百五十九條之五第二項之規定，自得作為證據，合先敘
    明。
貳、實體方面：
一、訊據被告對於認識證人甲○○，且於前揭時、地，與證人甲○○前往該地參與打架，且手持棒球棍為警查獲等情固坦承
    不諱，惟矢口否認有何共同傷害之犯行，辯稱：伊並沒有打
    被害人乙○○（下稱證人乙○○）云云。然查：
（一）證人乙○○如何於起訴書所載時、地，為人持棍棒毆打，
      並受有起訴書所載之傷害，除有被告前揭陳述外，復經證
      人乙○○於偵查及本院審理時結證綦詳，另與證人游瑾庭
      、郭定豐、蔡宜龍、蔡宏福等人於警詢中證述之情節相符
      ，並據證人即到場處理員警（下稱證人陳永貴）陳永貴於
      本院審理時結證綦詳，此外復有臺中縣大里仁愛醫院診斷
      證明書及現場木製棒球棍照片一張及刑案現場測繪圖乙紙
      在卷可稽，自堪信為真實。
（二）被告雖以前揭等詞置辯，惟查：
  １、證人甲○○在家玩電腦，於線上與證人蔡宜龍因金錢糾紛
      發生口角，證人甲○○乃透過網路，邀約在網咖之被告一
      同前去，並向被告表示要出來幫忙，意思就是要打架，證
      人甲○○乃請友人開車前去網咖搭載被告，約在明臺高中
      下坡處集合，約有四臺車子，共十三人，後來因證人蔡宜
      龍於電話中向證人甲○○言語嗆聲「不能等嗎？那麼急著
      要吃土豆（即子彈）喔！」，證人甲○○乃很生氣便欲找
      證人蔡宜龍理論，因電話中聽到便利超商開門之聲音，乃
      知悉證人蔡宜龍之下落，便邀約被告一同前往，路途中證
      人甲○○坐副駕駛座，被告坐後坐，於車上證人甲○○交
      付木製棒球棍一支給被告，下車時證人甲○○有告訴被告
      要毆打之目標為證人蔡宜龍，伊等並沒有打到證人蔡宜龍
      ，因證人蔡宜龍跑到巷子裡面，伊與被告一起追，後來被
      告看到證人蔡宜龍之機車，想去拔機車鑰匙，便被警察逮
      捕等語（參本院卷第三十三頁），業據證人甲○○於本院
      審理時結證綦詳，核與證人陳永貴於本院審理時結證稱：
      巡邏時接獲一○○報案，伊值勤，因距離有點遠，請隔壁
      所的警網支援，警網到達後，被告在現場手持棒球棍，第
      一個到現場是吉豐派出所的副所長，伊後來才到現場，伊
      一到現場，超商前有副所長吳俊毅及另一位吉豐警員及被
      告在場，副所長將棒球棍及被告交給伊。伊只調到超商的
      監視器，超商的監視器正好無法照到那二輛車的車牌，伊
      再調閱附近也無法比對這二臺車，後來伊就在現場巡邏，
      才又在萊園路看到被害人躺在騎樓裡，被告因手持棒球棍
      跑過超商前被監視器被拍到等語（參本院卷第二十六頁反
      面）大致相符，足證被告當時確與證人甲○○等人，共乘
      四部車，共十三人至現場，於見到證人蔡宜龍後，即下車
      持棍棒恣意毆打證人蔡宜龍、乙○○及其它在場之人，而
      因警方到時現場雙方人馬已一哄而散，嗣於路邊發現證人
      乙○○遭毆打倒地之事實。
  ２、另據證人乙○○於本院審理時結證稱：當天證人游瑾庭喝
      醉酒，證人蔡宜龍直接騎機車至超商找證人游瑾庭，伊等
      吃東西吃到一半時，就有二輛車過來，一臺是藍色的速霸
      陸，一臺不清楚，速霸陸該車下來四人，看到有三人手持
      棒球棍，有一個持棒球棍的人就說「就是他（臺語）」後
      來伊等就跑，因對方要打伊等人，本件是證人蔡宜龍來之
      後才發生的，伊後來跑到巷子內，有三個人追打伊…打伊
      之人伊並不認識…伊在現場錄影帶內看到被告手持棒球棍
      與打伊之一批人在一起，且被告手持棒球棍跑過超商等語
      （參本院卷第二十六頁），其中證述關於證人蔡宜龍到便
      利超商後，有開車之人到便利超商後，即從車上下來數人
      ，並手持棒球棍，並稱「就是他」，嗣後便下車四處追打
      在場之人並追至巷內等情，與前揭證人甲○○證述「坐車
      」、「四臺車共十三個人」、「到便利超商」、「交付被
      告棒球棍」、「下車時有向被告指認要打之目標」、「後
      來追到巷子」等情，大致相符，益徵被告確實在場且共同
      參與毆打之傷害行為。
  ３、至證人乙○○雖於本院審理時曾稱：打伊之三個人，沒有
      在場之被告，因打伊之人，身高差不多均一七七，但被告
      身高差太多等語（本院卷第二十五頁反面），然查，當時
      事發時間係凌晨零時四十分許，正值深夜時分，且證人乙○○亦證述當時已被人壓在地上等語（參本院卷第二十五
      頁反面第一個問答），故當時其對毆打之人之身高、位置
      等描述，即可能受當時之時間、雙方之高低位置、事發之
      突然等情而左右，但既然就前揭事發之前因、經過與前述
      證人甲○○、陳文貴等人證述相符，即可採信，自不應因
      傷害行為之枝微末節不明或有所不一，即謂全然不可採信
      ，故被告確係在場共同實施下手傷害行為之人，堪以認定
      。
  ４、準此，被告於動身前，即由網路知悉此行之目的在尋仇傷
      害，且同意前往，並於車上收受證人甲○○所交付，可為
      傷害工具之棒球棍，且於下車時，已知係要傷害他人，並
      共同參與下手傷害之正犯行為，其共同傷害他人之行為，
      即可認定。被告砌詞否認，無非推諉之虛詞，委不可採。
二、按共同正犯之意思聯絡，原不以數人間直接發生者為限，即
    有間接之聯絡者，亦包括在內。如甲分別邀約乙、丙犯罪，
    雖乙、丙間彼此並無直接之聯絡，亦無礙於其為共同正犯之
    成立，最高法院七十七年臺上字第二一三五號判例意旨參照
    。又意思之聯絡並不限於事前有所謀議，即僅於行為當時有
    共同犯意之聯絡者，亦屬之，且其表示之方法，亦不以明示
    通謀為必要，即相互間有默示之合致，亦無不可，最高法院
    七十三年臺上字第二三六四號判例意旨參照。另共同正犯之
    意思聯絡，不限於事前有所協議，其於行為當時，基於相互
    之認識，以共同犯罪之意思參與者，亦無礙於共同正犯之成
    立，最高法院七十三年臺上字第一八八六號判例意旨參照。
    又傷害罪為結果犯，上訴人既為參加毆打之人，事前又與其
    他共犯同往尋罵，則其同時在場下手，即不能謂無犯意之聯
    絡，最高法院三十年上字第一六一三號判例意旨參照。而共
    同實施犯罪行為之人，在合同意思範圍以內，各自分擔犯罪
    行為之一部，相互利用他人之行為，以達其犯罪之目的者，
    即應對於全部所發生之結果，共同負責，最高法院二十八年
    上字第三一一○號判例意旨參照。共同正犯應就全部犯罪結
    果共負責任，故正犯中之一人，其犯罪已達於既遂程度者，
    其他正犯亦應以既遂論科，最高法院二十九年上字第三六一
    七號判例意旨參照。經查，被告與證人甲○○及其它共四部
    車，共十三人之成年男子，於事前即知悉要前往尋仇打架，
    並收受由證人甲○○所交付，足供傷害他人兇器之棒球棍一
    支，且與其他共犯乘車同往尋罵，又係在場參加毆打之人，
    則其同時在場下手傷害，揆諸前揭判例意旨說明，即有犯意
    之聯絡甚明，又證人乙○○遭被告同行共犯毆打致傷，既如
    前述，依前揭判例意旨說明，被告自應就傷害既遂之結果共
    同負責。故核被告所為，係犯刑法第二百七十七條第一項之
    普通傷害罪。被告與證人甲○○等共十三人間互有犯意聯絡
    及行為分擔，均為共同正犯。爰審酌被告不思以理性解決問
    題，僅因細故即夥黨前往他處尋釁，行徑乖張，貿然訴諸暴
    力，殊不足取，並造成告訴人受有上開傷勢，復審酌告訴人
    所受傷勢不輕，且遭被告等人以毆打之手段，被告犯後猶否
    認犯行，且本院數次定期調解亦未與證人乙○○達成和解，
    暨其犯罪動機、目的非善等一切情狀，量處如主文所示之刑
    及諭知易科罰金之折算標準，以資懲儆。另按共同正犯因相
    互間利用他人之行為，以遂行其犯意之實現，本於責任共同
    之原則，有關沒收部分，對於共犯間供犯罪所用之物，自均
    應為沒收之諭知，最高法院九十一年度臺上字第五五八三號
    判決意旨參照。經查，本件扣案之木製棒球棍一支，非被告
    所有，但係證人甲○○於車上所交付，係該車原本即有之物
    ，業據證人甲○○於本院審理時證述在卷，復核與被告所述
    相符，固堪認非被告所有，惟仍係前往尋仇傷害之共犯所有
    ，揆諸前揭判決意旨，自仍應依刑法第三十八條第一項第二
    款規定為沒收之宣告。另本院仍希冀被告與證人乙○○之雙
    方家長，能摒除己見，充分考量被告與證人乙○○均尚年輕
    ，若能妥適處理本件，對被告及證人乙○○而言，均有利於
    二人之成長，繼續商談本件相關和解事宜，併此敘明。
據上論斷，應依刑事訴訟法第四百五十二條、第二百九十九條第
一項前段，刑法第二十八條、第二百七十七條第一項、第四十一
條第一項前段、第三十八條第一項第二款，刑法施行法第一條之
一第一項、第二項前段，判決如主文。
本案經檢察官丁○○到庭執行職務。
中    華    民    國    98    年    7     月    7     日
                    刑事第七庭   法  官  林慶郎
以上正本證明與原本無異
如不服本判決，應於收受本判決後十日內向本院提出上訴書狀，
其未敘述上訴理由者，並得於提起上訴後十日內向本院補提理由
書狀（均須按他造當事人之人數附繕本）「切勿逕送上級法院」
                                 書記官  廖春玉
中    華    民    國    98    年    7     月    7     日
附錄本案論罪科刑法條全文：
中華民國刑法第277條
（普通傷害罪）
傷害人之身體或健康者，處 3 年以下有期徒刑、拘役或 1 千元
以下罰金。
犯前項之罪因而致人於死者，處無期徒刑或 7 年以上有期徒刑；
致重傷者，處3年以上10年以下有期徒刑。


司法院資訊處製作；財團法人民間司法改革基金會備份。
